臺灣臺北地方法院民事裁定　　　　　　　　100年度監字第8號
聲　請　人　林楊月娥
相　對　人　林震榮
關　係　人　林振龍
　　　　　　林書弘
上列當事人間聲請改定監護人事件，本院裁定如下：
    主    文
改定林振龍（男，民國○○○年○月○○日生，身分證統一編號
：Ｚ000000000號）、林書弘（男，民國○○○年○月
○○○日生，身分證統一編號：Ｚ000000000號）為禁
治產人林震榮（男，民國○○○年○月○○○日生，身分證統一
編號：Ｚ000000000號）之共同監護人。
指定林楊月娥（女，民國三年十月二十八日生，身分證統一編號
：Ｚ000000000號）為會同開具財產清冊之人。
聲請程序費用新臺幣壹仟元由聲請人負擔。
    理    由
一、本件聲請意旨略以：相對人即禁治產人（受監護宣告人）林
    震榮前經本院於以八十七年度禁字第六二號民事裁定宣告為
    禁治產人，由其母即聲請人林楊月娥擔任法定監護人，然現
    因聲請人年事已高，行動不便，爰依法聲請改由關係人林振
    龍、林書弘擔任相對人之共同監護人，並指定聲請人為會同
    開具財產清冊之人等語。
二、按有事實足認監護人不符受監護人之最佳利益，或有顯不適
    任之情事者，法院得依受監護人、四親等內之親屬、檢察官
    、主管機關或其他利害關係人之聲請，改定適當之監護人；
    監護宣告之人應置監護人；法院為監護之宣告時，應依職權
    就配偶、四親等內之親屬、最近一年有同居事實之其他親屬
    、主管機關、社會福利機構或其他適當之人選定一人或數人
    為監護人，並同時指定會同開具財產清冊之人。法院為前項
    選定及指定前，得命主管機關或社會福利機構進行訪視，提
    出調查報告及建議。監護之聲請人或利害關係人亦得提出相
    關資料或證據，供法院斟酌；法院選定監護人時，應依受監
    護宣告之人之最佳利益，優先考量受監護宣告之人之意見，
    審酌一切情狀，並注意下列事項：(一)受監護宣告之人之身心
    狀態與生活及財產狀況。(二)受監護宣告之人與其配偶、子女
    或其他共同生活之人間之情感狀況。(三)監護人之職業、經歷
    、意見及其與受監護宣告之人之利害關係。(四)法人為監護人
    時，其事業之種類與內容，法人及其代表人與受監護宣告之
    人之利害關係，民法第一千一百十三條準用第一千一百零六
    條之一、第一千一百十一條、第一千一百十一條之一分別定
    有明文。
三、經查，聲請人主張之事實，業據提出戶籍謄本為證，復經本
    院依職權調閱本院八十七年度禁字第六二號民事卷宗查核屬
    實。又本院函請臺北市政府社會局進行訪視結果指出：
  (一)就支持系統而言：聲請人家中成員均對於相對人未來照顧相
    當重視，曾於民國九十九年八月間召開親屬會議，會中對於
    未來相對人之照顧表達意見以及做出最後決議，對於關係人
    林振龍、林書弘未來作為相對人之共同監護人，親屬將予最
    大支持配合。且現行聲請人與關係人林振龍同住，如相對人
    返家，亦可與自己最親近的人互動。
  (二)就家庭動力方面：關係人林振龍、林書弘間關係良好，且認
    為相對人之事務為家庭之共業，各盡自己的本分，據親屬會
    議資料家人亦支持關係人林振龍、林書弘擔任監護人。
  (三)就監護能力及照顧計畫之可行性：自八十七年開始聲請人照
    顧相對人計畫，均實行良好，照顧妥適；未來關係人林振龍
    、林書弘將會延續這樣的照顧方式，降低相對人之生活變動
    性。
  (四)就會同開具財產清冊之人而言：由於九十九年八月間之親屬
    會議未針對此項人選做討論，因此訪視時，聲請人、關係人
    林振龍、林書弘外，無法了解是否尚有人選適合擔任，聲請
    人一家將會再擇日對於此項人選做討論。
  (五)建議：過去聲請人對於相對人之照顧妥適，現因年事已高，
    現由關係人林振龍、林書弘接手相對人之照顧；且相對人為
    精神障礙中度，須維持照顧之穩定性，關係人林振龍、林書
    弘將會維持相對人原來照顧模式，對於平穩相對人之精神狀
    態及健康有利。另根據對於訪視關係人林振龍、林書弘，兩
    人經濟來源穩定，有照顧相對人的意願，並具備監護能力，
    擔任相對人之共同監護人應無不勝任之理由。而開具財產清
    冊之人，因聲請人家中目前無共識，如有必要，則建議法院
    選任適任之人。
四、本院依民法第一千一百十三條準用第一千一百零六條之一、
    第一千一百十一條及第一千一百十一條之一規定，參酌聲請
    人聲請意旨及前揭臺北市政府社會局訪視報告書內容，認改
    由關係人林振龍、林書弘共同擔任林震榮之監護人為適當，
    另聲請人林楊月娥明瞭相對人財產狀況，由其擔任會同開具
    財產清冊之人為適當，故改定由林振龍、林書弘共同擔任林
    震榮之監護人，林楊月娥為會同開具財產清冊之人。又林振
    龍、林書弘依民法第一千一百十三條準用同法第一千零九十
    九條之規定，於監護開始時，對於林震榮之財產，應會同林
    楊月娥於二個月內開具財產清冊並陳報法院，併此敘明。
五、依非訟事件法第二十一條第一項前段、第二十三條，民事訴
    訟法第八十五條第一項前段，裁定如主文。
中    華    民    國   100    年    3     月    28    日
                          家事法庭法  官  文衍正
以上為正本係照原本作成
如對本裁定抗告須於裁定送達後10日內向本院提出抗告狀，並繳
納抗告費新臺幣1,000元。
中    華    民    國   100    年    3     月    28    日
                                  書記官  蔡沛圻